【裁判字號】    97,交抗,764
【裁判日期】    970731
【裁判案由】    聲明異議
【裁判全文】
臺灣高等法院臺中分院刑事裁定         97年度交抗字第764號
抗  告  人  交通部公路總局台中區監理所豐原監理站
代  表  人  甲○○
即受處分人  乙○○
上列抗告人因受處分人違反道路交通管理處罰條例聲明異議案件
，不服臺灣台中地方法院中華民國97年5月8日所為裁定 (97年度
交聲字第1349號），提起抗告，本院裁定如下：
    主  文
原裁定撤銷。
原處分有關乙○○經裁處「吊扣駕駛執照（按應指職業聯結車駕
駛執照）拾貳個月」部分，不罰。
    理  由
一、抗告人即原處分機關抗告意旨略以：汽車駕駛人因違反道路
    交通處罰條例第35條規定受吊扣駕駛執照處分，如無當時駕
    駛車種之駕駛執照，仍應吊扣其他有車種之駕駛執照，主要
    係考量其違規行為對道路交通秩序之維持及道路交通安全已
    生較大影響，基於一人一照之原則，故吊扣其持有之駕駛執
    照，以限制其繼續駕車行駛道路之權利，係屬駕駛行為之限
    制，非因駕駛車類不同而有所差異，爰提起抗告請求撤銷原
    裁定云云。
二、原裁定略以：
  (一)原處分機關略以：異議人即受處分人乙○○（下稱受處分人
    ）於民國97年3月28日下午11時許，駕駛車牌號碼Ｂ2－7637
    號自用小客車，在臺中縣龍井鄉○○○路與護岸路口，因「
    酒後駕車，經酒測值為0.32毫克，超過標準值」之違規事由
    ，經臺中縣警察局烏日分局員警以受處分人有違反道路交通
    管理處罰條例第35條第1項第1款規定之行為，以中縣警交字
    第 HB0000000號舉發通知單予以舉發並交付予受處分人，原
    處分機關遂依道路交通管理處罰條例第35條第1項第1款及違
    反道路交通管理事件統一裁罰基準及處理細則第41條、第44
    條及第67條之規定，以豐監稽違字第裁63-HB0000000（原裁
    定誤載為63-HC0000000）號裁決書裁處受處分人罰鍰新台幣
    (下同）1萬9500元，並吊扣職業聯結車駕駛執照12個月，施
    以道安講習等語。
  (二)受處分人聲明異議意旨略以：道路交通管理處罰條例第68條
    已經修正，受處分人係因駕駛自小客車違規，原處分機關竟
    吊扣受處分人之職業聯結車駕駛駕照，其所為之裁罰顯有不
    當，且於法無據，況受處分人經此次教訓，心中很懊悔，家
    中生計也落下谷底，希望有一次重新機會，故請求撤銷原處
    分機關關於吊扣職業聯結車駕照1年之部分等語。
  (三)按汽車駕駛人，駕駛汽車經測試檢定有酒精濃度超過規定標
    準者，處新臺幣 1萬5千元以上6萬元以下罰鍰，並當場移置
    保管其車輛及吊扣其駕駛執照 1年；汽車駕駛人有飲用酒類
    後其吐氣所含酒精濃度超過每公升0.25毫克以上者，不得駕
    車，道路交通管理處罰條例第35條第1項第1款、道路交通安
    全規則第114條第2款分別定有明文。經查：
  1.本件受處分人於97年3月28日下午11時許，駕駛車牌號碼Ｂ2
    －7637號自用小客車，在臺中縣龍井鄉○○○路與護岸路口
    ，因「酒後駕車，經酒測值為0.32毫克，超過標準值」之違
    規事由，經臺中縣警察局烏日分局員警以受處分人有違反道
    路交通管理處罰條例第35條第1項第1款規定之行為，以中縣
    警交字第 HB0000000號舉發通知單予以舉發等情，為受處分
    人所不爭執，且有舉發違反道路交通管理事件通知單在卷可
    稽，是受處分人違反道路交通管理處罰條例第35條第1項第1
    款規定之事實明確，應堪認定。
  2.惟按道路交通管理處罰條例第68條，業於94年12月14日修正
    ，並自95年3月1日施行，修正前之道路交通管理處罰條例第
    68條規定：「汽車駕駛人，因違反本條例及道路交通安全規
    則之規定，受吊扣或吊銷駕駛執照處分時，吊扣或吊銷其持
    有各級車類之駕駛執照。」而修正後之道路交通管理處罰條
    例第68條規定：「汽車駕駛人，因違反本條例及道路交通安
    全規則之規定，受吊銷駕駛執照處分時，吊銷其持有各級車
    類之駕駛執照。」依修正後道路交通管理處罰條例第68條之
    規定，受吊扣駕駛執照處分時，不再吊扣其持有各級車類之
    駕駛執照，僅於受吊銷駕駛執照處分時，始吊銷其持有各級
    車類之駕駛執照，而限縮原條文之適用範圍。故依修正後道
    路交通管理處罰條例第68條之規定，受吊扣駕駛執照處分時
    ，不再吊扣其持有各級車類之駕駛執照，僅於受吊銷駕駛執
    照處分時，始吊銷其持有各級車類之駕駛執照。而本件違規
    行為係發生於 97年3月28日，自應依修正後之道路交通管理
    處罰條例第68條裁處。查受處分人係駕駛自用小客車違規，
    此有臺中縣警察局中縣警交字第 HB0000000號舉發違反道路
    交通管理事件通知單附卷可憑，依前揭說明，受處分人依法
    所受之處分應為限制其駕駛自用小客車之權利，即吊扣其小
    型車駕駛執照。至於公路機關因汽車駕駛人取得高一級車類
    之駕駛資格者，應換發駕駛執照，並准其駕駛較低級車類之
    車輛，而已領有職業聯結車駕駛執照者，得駕駛大客車、大
    貨車、小型車、輕型機器腳踏車的規定，而於實務上僅逐級
    核給汽車駕駛執照一張，致持有職業聯結車駕駛執照者，因
    駕駛普通小型車違規，而須吊扣小型車普通駕駛執照時，產
    生執行之困難；惟行政機關本應時時因應法令之變更，而精
    進其行政執行成效，不能因執行稍有困難，即置立法修正通
    過之條文不予遵守適用。至於受處分人因本件違規而受裁處
    罰鍰 1萬9500元、施以道安講習部分，因於法有據且受處分
    人未就此等部分聲明異議，自無庸另為裁處，併予敘明。
  (五)綜上所述，原處分機關關於吊扣受處分人職業聯結車駕駛執
    照12個月之處分，因僅能吊扣受處分人之小型車駕駛執照，
    不得代以吊扣其職業聯結車之駕駛執照，原處分機關未審酌
    及此，逕為吊扣受處分人之職業聯結車駕照12個月，即難認
    為允當，從而，本件異議為有理由，爰撤銷原處分，並改諭
    知如主文第 2項所示之處罰（即「乙○○自用小客車駕駛人
    駕駛汽車，經測定酒精濃度超過標準，吊扣小型車普通駕駛
    執照1年」）等語。
三、經查，受處分人確有上開違規行為等情，業據受處分人坦承
    不諱，並有上開舉發違反道路交通管理事件通知單、原處分
    機關裁決書附卷可稽，其上開違規行為固堪以認定，原裁定
    認受處分人異議有理由，而撤銷原處分關於「吊扣職業駕駛
    執照12個月」部分之處罰，並改諭知「乙○○自用小客車駕
    駛人駕駛汽車，經測試檢定酒精濃度超過規定標準，吊扣小
    型車普通駕駛執照 1年」，固非無見。惟按受處分人所領有
    者係職業聯結車駕駛執照，並未領有自用小客車駕駛執照，
    可供執行吊扣處分（依目前一人一照管理原則，領有職業聯
    結車駕駛執照者，即不發給自用小客車駕駛執照），原裁定
    改諭知「吊扣受處分人小型車普通駕駛執照壹年」，其所為
    裁處之內容，事實上不能執行，依行政程序法第111條第3款
    之規定，仍屬無效，最終結果與逕予諭知受處分人不罰無異
    。況本案受處分人之職業聯結車駕駛執照既未經吊扣，依道
    路交通安全規則第61條第1項第1款之規定，其仍可駕駛自小
    車客，而原裁定竟諭知「吊扣受處分人小型車普通駕駛執照
    1 年」，兩者間亦自相矛盾，原裁定所為裁處之內容不僅事
    實上無法執行，且有上開矛盾存在，即有未洽，抗告意旨指
    摘原裁定不當，雖無理由，惟原裁定既有可議之處，自應由
    本院將原裁定撤銷，並諭知如主文所示。至受處分人雖因目
    前公路機關實務上僅核給最高級駕駛資格之職業聯結車駕駛
    執照，致無自用小客車之駕駛執照可供吊扣，然此乃公路機
    關應針對修法後始衍生之爭議，設法解決之問題（如取得高
    一級之駕駛執照，仍應依一定之程序，申請換發次一級之駕
    駛執照，方可駕駛次一級之車輛），非本案所能審究。
四、據上論結，應依道路交通案件處理辦法第26條，刑事訴訟法
    第413條，裁定如主文。
中    華    民    國    97    年    7    月    31    日
            刑事第十庭    審判長法  官  林  照  明
                                法  官  林  欽  章
                                法  官  蔡  名  曜
上列正本證明與原本無異。
不得再抗告。
                                書記官  劉  恒  宏
中    華    民    國    97    年    8     月    1     日


司法院資訊處製作；財團法人民間司法改革基金會備份。
